【裁判字號】    94,上訴,1894
【裁判日期】    950309
【裁判案由】    殺人未遂等
【裁判全文】
臺灣高等法院臺中分院刑事判決        94年度上訴字第1894號
上  訴  人
即  被  告  丁○○
選任辯護人  汪紹銘律師
上列上訴人因殺人未遂等案件，不服臺灣臺中地方法院94年度訴
字第687號中華民國94年8月17日第一審判決（起訴案號：臺灣臺
中地方法院檢察署93年度偵字第 20939號），提起上訴，本院判
決如下：
    主  文
原判決撤銷。
丁○○殺人未遂，處有期徒刑玖年拾月；又意圖為自己不法之所
有，以恐嚇使人將本人之物交付，未遂，處有期徒刑肆月。應執
行有期徒刑拾年。
    事  實
一、丁○○與乙○○係軍中服役認識之友人：
  (一)丁○○意圖為自己不法之所有，於民國（下同）93年11月10
    日20時許，以要歸還前所積欠之電話費新台幣（下同） 3萬
    元為詞，打電話邀約乙○○至彰化市○○路橋下見面，乙○○乃駕駛車牌 HM-3041號自小客車前往該處，丁○○上車後
    ，要求乙○○載至臺中市老虎城購物中心，抵至後，丁○○
    先佯稱要載往拿錢云云而換其駕車，沿臺中縣中棲路往臺中
    縣大甲鎮方向行駛，俟至大甲鎮媽祖廟旁，丁○○又佯稱要
    乙○○需以信用卡提領現金後其始可還錢，乙○○乃於同年
    月11日凌晨 1時10分許，以中國信託商業銀行之信用卡，在
    臺中縣大甲鎮○○路10號臺灣銀行所設提款機預借現金 2萬
    元，丁○○並命乙○○將 2萬元及身上證件、金融卡置於車
    內置物箱，復佯稱要去拿錢的地方不能讓乙○○知悉，故從
    身上拿出預藏之膠帶，先矇住乙○○眼睛後，竟順勢以膠帶
    綑綁乙○○手腳，致使乙○○不能抗拒，丁○○便駕車駛往
    台中縣烏日鄉大肚橋，途中復佯作與人手機通話狀詐稱車往
    北上方向駛行，於同日（11日）凌晨四、五時許，駛抵台一
    線200K之大肚橋上南下車道，丁○○命乙○○下車至橋上護
    欄邊，並基於殺人之犯意，將手腳遭膠帶綑綁之乙○○自約
    有數層樓高度（約25公尺）之大肚橋上推下大肚溪後，強盜
    乙○○置於該車內之行動電話 1支（門號為0000000000）、
    信用卡2張（花旗銀行及中國信託商業銀行各1張）、復華銀
    行提款卡1張、身分證及機車駕照各1張、上開車輛 1部及現
    金 2萬元得手後，駕駛上開車輛離去，惟乙○○自橋上落水
    掉入溪中後，奮力掙脫手腳等膠帶，由大肚溪畔爬行上岸，
    始倖免於難，並步行約25分鐘至附近之台中縣烏日鄉○○路
    ○段 582號「萊爾富超商」委請店員林宗岳於同日5時23分向
    警報案，經警到場處理，在大肚溪河床距橋墩約20公尺處扣
    得膠帶乙截，惟乙○○因忌憚丁○○之報復，竟未依實向承
    辦之警員陳述其前揭被害經過。
  (二)嗣丁○○知悉乙○○並未死亡且亦未向家人或警方依實供述
    上情，竟另起恐嚇取財之犯意，基於為自己不法所有之意圖
    ，於同年11月19日起至同月21日止，陸續撥打電話予乙○○
    之父甲○○，對其恐嚇稱：「目前我們所知道的是對方將茂
    霖的車子，拿到解體工廠，要轉好多手」、「我朋友跟我說
    那部車子是好的，他們還未開始拆，你們加減要貼一點，要
    是他們拆了以後，賺也是別人賺，爽也是別人爽」、「如果
    真的要的話，我就先叫我朋友將車牽回來，先牽回來比較重
    要，到時他們將車子拆光光」等語，亦即需支付相當金額始
    能贖回車輛之意，致使甲○○心生畏懼，惟因甲○○並未付
    款而未取得財物。
  (三)嗣經乙○○及甲○○報警，於同年月23日23時30分許查獲丁○○；其間，丁○○所劫之上開 HM-3041號自小客車於同月
    22日17時43分許，在台中市○○○路即因違規併排停車遭警
    拖吊保管，至同年12月1日始通知甲○○領回。
二、案經台中市警察局第四分局移送台灣台中地方法院檢察署檢
    察官偵查起訴。
    理  由
一、訊據上訴人即被告丁○○（下稱被告）固坦承有於93年11月
    10日晚間與乙○○在台中市老虎城見面及於94年 1月19日起
    以電話與甲○○通話之事實不諱，惟矢口否認有何強盜、殺
    人及恐嚇取財之犯行，辯稱：伊與乙○○至臺中市老虎城附
    近聊天後，即返回住處，其後乙○○發生之事伊均不知情，
    伊並未與乙○○前往台中大甲提款或與之同往大肚橋；事後
    係乙○○與伊約至斗南火車站，請伊代為尋車，伊始代為尋
    車並與甲○○為電話聯繫云云。被告辯護人亦為其辯稱略以
    ：被害人乙○○所指訴諸情有違常理，又無目擊證人，且第
    一次並未指控被告，是本件直接證據顯有不足，又乙○○於
    93年11月11日6時20分在台中縣烏日鄉○○路○段 309號烏日
    派出所作第 1次警訊筆錄，同日8時6分其手機接獲一通電話
    ，通話時間 2秒即掛掉，顯證乙○○當時人應係剛作完筆錄
    離開派出所，故該手機電話基地台在烏日鄉2段 329號6樓，
    足證乙○○所說手機被搶並非事實；再被告與甲○○之電話
    通話內容並無出言恐嚇如不交付金錢將予威脅生命或身體，
    被告僅係告訴甲○○可透過朋友尋找汽車，但對方要求金錢
    ，被告僅係擔任中間傳話人角色等語。
二、經查：
  (一)證據能力部分：被告及辯護人對於證人即告訴人乙○○、甲○○於警詢中之供述，於原審審理期日均陳明對證據能力無
    意見，亦均未於言詞辯論終結前聲明異議，應視為於審判程
    序同意作為證據，況證人乙○○、甲○○於原審及本院審理
    時既均到庭而為陳述，已保障被告及辯護人詰問對質之機會
    ，是依刑事訴訟法第 159條之5第2項之規定，前揭證人警詢
    之供述，自均有證據能力。次按被告以外之人於偵查中向檢
    察官所為之陳述，除顯有不可信之情況者外，得為證據。是
    否「顯有不可信之情況」，係由法院依該偵查中陳述之外部
    情況以為判斷。查證人乙○○、林宗岳即前揭超商店員於檢
    察官偵查中，均經諭知證人有具結之義務及偽證之處罰並命
    朗讀結文具結後，以證人身分完整、連續陳述其被害之經過
    及林宗岳發現乙○○被害後委請報案之經過（偵卷第49、50
    、58頁），檢察官就前揭偵查訊問之實施，並無任何違反相
    關規定之瑕疵，而被告及辯護人又未具體指出證人乙○○、
    林宗岳前揭供證有何「顯有不可信之情況」且未聲明異議，
    是應認證人乙○○、林宗岳前揭向檢察官之陳述，亦具證據
    能力。
  (二)右揭事實，業據證人即被害人乙○○、甲○○於原審及本院
    審理中證述明確（原審卷第227至229、235、236頁；本院審
    判筆錄），且證人乙○○、甲○○於原審及本院所證述之被
    害情節，核與其等前揭於警詢及檢察官偵查中證述情節亦均
    相符。
  (三)證人乙○○於前揭時間，確曾至提款機以信用卡預借現金 2
    萬元，並於其後掛失該信用卡等情，此有中國信託商業銀行
    股份有限公司函及所附之信用卡預借現金消費明細表 2份（
    偵卷第69頁、原審卷第194至197頁）在卷可稽，又證人乙○○遭強盜之0000000000號（嗣於93年11月17日換號為000000
    0000號）行動電話之門號，乙○○之汽車、機車駕照，亦確
    分別於93年11月11日、93年11月25日掛失及申辦遺失等情，
    此有臺灣大哥大股份有限公司前揭門號資料、交通部公路總
    局嘉義監理所雲林監理站嘉監雲字第0009407402號函各 1份
    （原審卷第 174至176、178頁）在卷可參，均與證人乙○○
    所述其遭強盜之被害情節相符。證人林宗岳即前揭超商員工
    於檢察官偵訊時證稱：伊係於距大肚橋約二至三百公尺處之
    超商工作，乙○○於進入超商後即委請伊報案，是時乙○○
    之身上有泥沙等語（偵卷第56頁），證人法成德即本案接獲
    報案後至前揭超商之承辦警員於原審證稱：「我到（按指超
    商）時，乙○○站在門口，印象中他身體是濕的，打赤腳，
    全身發抖．．．，我當時直接問乙○○發生何事，他告訴我
    他車子被搶，他被推到大肚溪，我就帶他到他所說被推落大
    肚橋下的地點，我們站在橋上看，大肚溪內有水，但當時無
    法下去橋下看水有多深，橋面與溪面有多高，大概有好幾層
    樓高」、「我看到他時，全身發抖、發白，看起來像是泡過
    水剛起來的」等語（原審卷第219、220頁），又乙○○於93
    年11月11日經送醫住院後，亦自述遭人搶劫，且由五至六樓
    高處自橋上丟下河中，經就診後雖無明顯外傷，惟有發燒之
    情形，經診斷為腦震盪、急性腸胃炎、疑吸入性肺炎，嗣住
    院治療並於同年月16日始出院等情，此有中山醫學大學附設
    醫院94年3月8日、3月22日中山醫九四川博法字第 940300、
    940369號函各1份（原審卷第28、91至101頁）及函附之乙○○病歷資料一份在卷可稽。再證人乙○○落水現場亦確查扣
    膠帶一截，該膠帶雖未能比對檢驗出相關指紋（有內政部警
    政署刑事警察局刑紋字第0940174944號函附本院卷第 139頁
    可參），惟據現場處理之警員陳明哲供證：「（警方到大肚
    橋下，在何處找到扣案的膠帶？）在大肚溪的中央距離岸邊
    約有五百公尺的地方，就在緊靠著水的旁邊，離橋墩約有二
    十公尺左右，是在橋墩下游處二十公尺找到的。（找到的膠
    帶有多長？）土黃色不透明的寬膠帶，上面有眼睫毛，長度
    有十幾公分，無法繞頭部一圈，但是足以貼住眼睛，至於睫
    毛有無送鑑定是何人所有，我不清楚」等語（參原審卷第22
    2頁）。又被害人遭劫之HM-3041號自小客車於93年11月22日
    17時43分許，在台中市○○○路即因違規併排停車遭警拖吊
    保管，至同年12月 1日通知甲○○領回乙情，亦有台中市警
    察局第四分局94年12月24日交辦單及甲○○警訊筆錄等件足
    稽（附本院卷第110、145頁）。綜上諸情，證人乙○○被害
    後所顯現之被害情狀、就診情形、對遭強盜之財物之後續處
    理及現場查扣膠帶與事後查獲遭劫汽車等情，均核與證人乙○○所述被害情節相符，自足為證人乙○○前揭證述屬實之
    佐證。
  (四)被告確有向證人甲○○為前揭話語，亦經原審法院勘驗屬實
    ，並有錄音譯文 1份（原審卷第121至125頁）在卷可憑及錄
    音帶 1捲扣案足佐，被告雖於原審勘驗前揭錄音帶時否認有
    為上開話語（原審卷第 120頁），惟經原審法院將前揭錄音
    帶送法務部調查局鑑定結果，認送鑑錄音帶待鑑定疑被告之
    男子聲音，經與採樣被告聲調以耹聽比對法及聲紋圖譜特徵
    比對法比對分析結果，確認二者語音特徵相似率約百分之八
    十，研判與被告本人聲音音質相同，此有法務部調查局94年
    6月3日調科參字第 09400256660號鑑定報告書及所附之聲紋
    圖譜比對資料各 1份在卷可稽（原審卷第138至145頁），而
    被告嗣亦坦承確有為前揭話語（原審卷第 236頁），是被告
    確有於前揭時間向甲○○為上揭恐嚇乙節之事實已明，又核
    諸該譯文內容所示：「目前我們所知道的是對方將茂霖的車
    子，拿到解體工廠，要轉好多手」、「我朋友跟我說那部車
    子是好的，他們還未開始拆，你們加減要貼一點，要是他們
    拆了以後，賺也是別人賺，爽也是別人爽」、「如果真的要
    的話，我就先叫我朋友將車牽回來，先牽回來比較重要，到
    時他們將車子拆光光」、「對方就是這樣說，如果你要的話
    ，我就先叫我朋友先去看，如果對方說好我是跟你說車子問
    題，我現在意思是我們先不要去管車問題，車子先牽回來，
    錢的問題那沒關係，到你拿去後你們就可以加減貼」等語，
    其中要求甲○○需支付相當金額始能贖回車輛之意甚明，被
    告辯護人所辯被告並無恐嚇、僅係擔任中間傳話人角色乙詞
    ，尚非可採，被告恐嚇致使甲○○心生畏懼乙情足堪認定。
  (五)按殺人與傷害致死或傷害之區別，在於下手加害時有無死亡
    之預見。至於受傷處是否致命部位，及傷痕之多寡，輕重如
    何，僅足認定有無殺意之參考，原不能作為區別之絕對標準
    （參最高法院19年上字第 718號判例）。次按判斷行為人於
    行為當時，主觀上是否有殺人之故意，除應斟酌其使用之凶
    器種類、攻擊部位、行為時之態度外，尚應深入觀察行為人
    與被害人之關係、衝突之起因、行為當時所受之刺激、下手
    輕重、被害人受傷情形及行為人事後態度等各項因素，綜合
    研析。經查本案被告係將乙○○眼睛、手腳以膠帶綑綁後，
    自大肚溪橋上向下推落，而證人乙○○亦明確證稱：伊遭推
    落後下墜約6至7秒始入水等語（原審卷第 233頁），參以大
    肚溪橋其橋面距河床之距離甚高（據台中市警察局第四分局
    制作之現場圖及所攝照片附註 2、橋上距離橋下約25公尺）
    、並有相片3幀在卷可參（原審卷第133頁），而人體遭綑綁
    手、腳自該橋上向下推落後，自極可能因撞擊、溺水窒息等
    原因而導致死亡之結果，被告為心智成熟之成年人，對此當
    亦有所認識，詎其仍將乙○○推落橋下後逕自離去，被告具
    殺人之故意至臻明確。
  (六)原審辯護意旨略以：證人乙○○於前揭時、地與被告見面既
    係為向被告索還款項，則證人乙○○何須再以信用卡預借現
    金？又證人乙○○於遭被告綑綁後何以未予反抗？再證人乙○○若確遭被告自橋上推入水中，以溪床上遍布卵石，乙○○自應受有相當之外傷，詎乙○○送醫後並無此情形。惟查
    ，證人乙○○於案發報警之初並未依實向承辦之警員陳述其
    前揭被害事實，而係虛偽陳稱其於93年11月11日駕駛前揭車
    輛在臺中市○○路遭一不詳男子綑綁強盜後，為該男子推落
    大肚溪橋下，嗣因警方調閱文心路相關錄影資料，未發現乙○○前揭車輛行經該路段，復再與乙○○溝通後，證人乙○○始依實供出前揭被害情節等情，業據證人即承辦警員陳明
    晃於原審證述在卷（原審卷第 226頁），而證人乙○○亦於
    原審法院及本院審理中證稱：伊係因忌憚丁○○之報復，故
    於警詢之初未依實供述等語（原審卷第 229頁、本院審判筆
    錄第13頁），衡情證人乙○○苟有意誣陷被告，自應於警詢
    之初即直指被告，要無於經警查悉後始供出被告之可能。又
    就前揭預借現金乙節，證人乙○○亦證稱：「因為我相信照
    他（指被告）的話做後，他就會載我去拿錢後還我，他也沒
    有跟我講說提2萬元要做什麼」等語（原審卷第232頁），況
    犯罪被害人與加害者間之相處、被害人有無抵抗、抵抗之方
    式、面對加害時之反應、遭加害後嗣與加害者之應對等，衡
    與被害人之人格特質、智慮高低、應變能力及利害衡量等有
    關，本案證人乙○○遇害及遇害後與被告之應對或與常人之
    反應有間，惟就此，證人乙○○既已明確證稱其係因信任被
    告或忌憚被告之報復所致，已如前述，是尚難僅以證人乙○○前揭與被告之應對情形，逕認證人乙○○之證詞有何瑕疵
    可指。末以證人乙○○雖未有何明顯之外傷，惟查，證人乙○○於本院已明確證稱：伊遭推落入水後即向下沈，並感覺
    自己在水中浮沈，後來才感覺到有踩到沙子等語（原審卷第
    229 頁），足見證人乙○○於落水後未直接撞擊溪底而係先
    於水中浮沈，亦即落水處仍有相當之水深，是證人乙○○因
    溪水之緩衝而未受有明顯外傷，要難認有何不符情理之處。
    此部分既已明確，則辯護人前向本院聲請傳訊法醫師高大成
    到院就「依其鑑定經驗，說明如不會游泳、雙方及眼睛被反
    綁之人，自高約25公尺大肚橋上推下，可能造成之傷害狀況
    」乙節，即屬無必要。
  (七)又證人乙○○遭劫之0000000000號手機於93年11月11日8時6
    分曾獲 0000000000號電話發話，基地台在烏日鄉2段329號6
    樓乙情，有通聯調閱查詢單可參（偵卷第28、29頁），惟斯
    時該電話已係案發後因下落不明，經承辦員警丙○○以其00
    00000000號手機試撥，因關機而未接通乙情，業據證人丙○○於本院中供證在卷（參本院第133頁），其後該000000000
    0 號手機即再無通聯紀錄可查，則該手機當時之基地台雖在
    台中縣烏日鄉○○路○段 329號6樓，然因下落不明，該手機
    遭劫後或已丟棄或其他原因而存於該基地台附近，非無可能
    ，惟尚難執此即認證人乙○○上開遭劫指證不實之論據，辯
    護人以乙○○於93年11月11日 6時20分在台中縣烏日鄉○○
    路○段309號烏日派出制作筆錄，同日8時6分該電話接獲電話
    ，顯證乙○○當時人應係剛作完筆錄，故該手機電話基地台
    在烏日鄉2段 329號6樓，足證乙○○所說手機被搶並非事實
    云云，亦屬無據。
  (八)又本件證人乙○○右揭時地爬行上岸後委請超商店員林宗岳
    報案之時間為93年11月11日5時23分14秒，有烏日分局110受
    理案件紀錄表足參（附原審卷第 275頁），而證人乙○○供
    證其爬行上岸後約行走25分鐘至該超商（參偵卷第12頁），
    據此推算，證人乙○○遭被告推下大肚溪之時間應係在是日
    凌晨4、5時許，附此敘明。
  (九)綜上所述，本案事證已臻明確，被告上開所辯詞，顯係卸責
    之詞，殊無足採，其犯行堪以認定。
三、核被告所為，係犯刑法第328條第1項之強盜罪、第271條第2
    項、第1項之殺人未遂罪、第346條第3項、第1項之恐嚇取財
    未遂罪。次按刑法上之牽連犯，係指犯罪行為者意念中祇欲
    犯某罪，而其實施犯罪之方法，或其實施犯罪之結果，觸犯
    行為人目的行為以外之其他罪名而言。牽連犯的數行為間，
    有無方法或結果行為與目的行為之牽連關係存在，並應參酌
    行為時客觀的事實以為決定，亦即在客觀上認其方法或結果
    行為，與犯罪之目的行為，有不可分離之直接密切關係，始
    克成立（最高法院79年台上字第 547號判例參照）。足見牽
    連犯之成立需主觀上行為人意念中祇有犯某罪之欲念，且依
    一般社會經驗為客觀之觀察，行為人為實現其「目的」罪時
    ，通常須以實現「方法」罪之行為為方法，始得認其具有牽
    連關係。本案被告就犯強盜罪與殺人未遂罪間，其於著手強
    盜行為後另著手殺人行為，而其強盜行為之既遂，亦係於著
    手殺人行為之後，且其犯罪之對象相同、時間及地點緊接，
    二罪間顯有手段、目的之牽連關係，為牽連犯，應依刑法第
    55條後段規定，從一重之殺人未遂罪處斷。又被告顯係於知
    悉乙○○並未死亡且乙○○未向家人及警方依實供述上情後
    ，始另萌生恐嚇取財之犯意，是被告為強盜、殺人之時並無
    犯恐嚇取財之欲念，而係另行起意恐嚇取財，亦即其主觀上
    並非欲實現其恐嚇取財之目的始強盜及殺人，又依一般社會
    經驗為客觀之觀察，亦難認被告恐嚇他人財物須以強盜及殺
    人為手段，故被告所犯之恐嚇取財罪與強盜、殺人未遂罪間
    ，並無方法目的之牽連關係，其犯意各別，罪名不同，應予
    分論併罰，公訴人以被告所犯恐嚇取財罪與前揭二罪間亦有
    牽連犯之關係，容有未洽。又被告多次撥打電話予甲○○，
    均屬基於同一目的之接續犯，仍應評價為一行為，尚非連續
    犯。被告已著手於殺人及恐嚇取財行為之實行而不遂，均為
    未遂犯，審衡其犯罪所造成之損害較輕，爰均依刑法第26條
    規定減輕其刑。
四、原審予以論罪科刑，固非無見，惟： 1、就被告將被害人乙○○推下大肚橋而著手殺人犯行之時間未明白認定、且漏未
    查明本案被劫之汽車於案發前即已為警拖吊保管並通知被害
    人領回乙情，此部分事實之認定，尚有缺漏； 2、就被告電
    話恐嚇犯行於事實中漏論「為自己不法所有意圖」之要件、
    且犯行時間泛載為「11月19日起」，對其犯罪行為持續終了
    時間則未論載，亦屬疏失。被告執詞上訴否認犯行雖非可採
    ，固非指摘及此，然原判決既有上揭可議，仍屬無可維持，
    應由本院將原判決撤銷改判。爰審酌被告素行尚可，此有臺
    灣高等法院被告全國前案紀錄表一份在卷可參，惟其與被害
    人乙○○間原係友人關係，詎其利用被害人之信任，竟率爾
    強盜被害人財物並著手殺人，其動機、手段惡劣，犯後猶砌
    詞圖卸且未與被害人和解，未見悔意等一切情狀，仍量處與
    原審相同如主文第 2項所示之刑，並定其應執行之刑。本件
    查扣膠帶一捆已送鑑未檢還，其餘膠帶則未扣案，亦無證據
    證明其尚有留存，經審酌該物價值非鉅且僅係得沒收之物，
    爰均不予宣告沒收，附此敘明。
據上論斷，應依刑事訴訟法第369條第1項前段、第364條、第299
條第1項前段，刑法第271條第2項、第1項、第 328條1項、第346
條第3項、第1項、第55條、第51條第 5款、第26條前段，罰金罰
鍰提高標準條例第1條前段，判決如主文。
本案經檢察官戊○○到庭執行職務。
中    華    民    國    95    年    3     月    9     日
            刑事第十一庭  審判長法  官    黃  梅  月
                                法  官    林  宜  民
                                法  官    林  欽  章
上列正本證明與原本無異。
如不服本判決應於收受送達後十日內向本院提出上訴書狀，其未
敘述上訴之理由者並得於提起上訴後十日內向本院補提理由書（
均須按他造當事人之人數附繕本）。
                                書記官    巫  彥  佳
中    華    民    國    95    年    3     月    9     日
附錄論罪科刑法條
中華民國刑法第271條 (普通殺人罪)
殺人者，處死刑、無期徒刑或十年以上有期徒刑。
前項之未遂犯罰之。
預備犯第1項之罪者，處二年以下有期徒刑。
中華民國刑法第328條 (強盜罪)
意圖為自己或第3人不法之所有，以強暴、脅迫、藥劑、催眠術
或他法，至使不能抗拒，而取他人之物或使其交付者，為強盜罪
，處五年以上有期徒刑。
以前項方法得財產上不法之利益或使第3人得之者，亦同。
犯強盜罪因而致人於死者，處死刑、無期徒刑或十年以上有期徒
刑；致重傷者，處無期徒刑或七年以上有期徒刑。
第1項及第2項之未遂犯罰之。
預備犯強盜罪者，處一年以下有期徒刑、拘役或三千元以下罰金
。
中華民國刑法第346條(單純恐嚇罪)
意圖為自己或第3人不法之所有，以恐嚇使人將本人或第3人之物
交付者，處六月以上五年以下有期徒刑，得併科1000元以下罰金
。
以前項方法得財產上不法之利益，或使第3人得之者，亦同。
前二項之未遂犯罰之。
                                                      A


司法院資訊處製作；財團法人民間司法改革基金會備份。
